【裁判字號】    97,訴,1370
【裁判日期】    970709
【裁判案由】    違反毒品危害防制條例
【裁判全文】
臺灣彰化地方法院刑事判決              97年度訴字第1370號
公  訴  人  臺灣彰化地方法院檢察署檢察官
被      告  甲○○
上列被告因違反毒品危害防制條例案件，經檢察官提起公訴（97
年度偵字第3350號），本院判決如下：
    主  文
甲○○轉讓第一級毒品，處有期徒刑壹年貳月。
    事  實
一、甲○○因罹患喉癌，於財團法人佛教大林慈濟綜合醫院（下
    稱大林慈濟醫院）治療中，明知其在大林慈濟醫院所領取之
    鹽酸嗎啡錠，係管制藥品管理條例所管制之第一級管制藥品
    ，且內含毒品危害防制條例規定之第一級毒品嗎啡成分，未
    經醫師處方，不得非法轉讓，竟於民國96年8月間某日，在
    其彰化縣員林鎮○○路○段350號住處，無償交付鹽酸嗎啡錠
    4顆（重量並無證據證明已達依毒品危害防制條例第8條第6
    項公告應予加重之淨重5公克）予乙○○而轉讓之，乙○○
    遂於同年8月19日某時，以口服方式，施用鹽酸嗎啡錠1次。
    嗣因乙○○係毒品列管人口，為警採集乙○○之尿液送驗，
    結果呈嗎啡陽性反應（乙○○施用第一級毒品犯行，業經本
    院以96年度訴字第2661號判處有期徒刑7月確定），經乙○
    ○供述毒品來源而查悉上情。
二、案經本院函送臺灣彰化地方法院檢察署檢察官偵查起訴。
    理  由
一、本案全部卷證所涵括之供述證據及非供述證據，公訴人及被
    告均同意以下全部證據之證據能力，亦未於言詞辯論終結前
    聲明異議，本院審酌該等供述證據及非供述證據作成時之情
    況，並無不適當之情事，應均具有證據能力，合先敘明。
二、訊據被告於本院審理時否認有何違反毒品危害防制條例犯行
    ，辯稱：係乙○○在其不知情之狀況下，自行至其住處取用
    ，並非其轉讓云云（按被告因罹患喉癌無法言語，所述內容
    均以筆書寫或以點頭、搖頭表示）。惟查，上開事實業據被
    告於偵查中坦承：乙○○稱腳痛，才至其住處向其討取4顆
    鹽酸嗎啡錠，其並未向乙○○拿錢等語在卷，並經證人乙○
    ○於其被訴施用毒品案件（本院96年訴字第2661號）審理中
    陳稱：鹽酸嗎啡錠係其向甲○○要的等語無訛，復有甲○○
    在大林慈濟醫院就診之藥袋附卷可佐，再者，證人乙○○於
    96年8月21日10時45分許為警採集之尿液，經送驗結果，呈
    嗎啡陽性反應，有彰化縣警察局員林分局委託檢驗尿液代號
    與真實姓名對照認證單及詮昕科技股份有限公司濫用藥物尿
    液檢驗報告各1份附卷可稽，而鹽酸嗎啡錠其中含有嗎啡成
    分，口服嗎啡後24小時內，約有施用劑量之60%由尿液排出
    ，故施用鹽酸嗎啡錠後，可能於尿液中檢出嗎啡成分，惟可
    檢出濃度及可檢出時間，與服用劑量、服用頻率、尿液採樣
    時間點、個人體質與代謝情況等因素相關，因個案而異，一
    般尿液中可檢出嗎啡時間為2至4天，此有行政院衛生署管制
    藥品管理局95年5月25日管檢字第0950005658號函在卷可按
    ，顯見被告於偵查中之任意性自白與事實相符可採，前情應
    堪認定。被告雖於本院翻異前詞，並供稱係因在偵查中昏昏
    沈沈始為此陳述，惟本院衡諸被告在偵查中之字跡尚屬清晰
    ，且與本院行準備程序及審理時書寫之字跡相差無幾，其於
    偵查中復能載明乙○○向其討取鹽酸嗎啡錠之原因，足見被
    告當時應係意識清楚，而無其所述昏昏沈沈之情事甚明，是
    被告於本院以前揭情詞置辯，顯係事後卸責之詞，不足採信
    。另證人乙○○於本案偵查中固證稱：鹽酸嗎啡錠係被告睡
    覺時其自行拿取等語，復於本案審理時到庭證述：其至被告
    住處拿取鹽酸嗎啡錠時，被告不在家等語，前後已不一致，
    且核與其於被訴施用毒品案件審理時陳述係向被告索討乙節
    不符，並與被告於偵查中供述之內容有違，應係事後迴護之
    詞，不足採信，附此敘明。綜上，本件事證明確，被告犯行
    洵堪認定，應予依法論科。
三、查鹽酸嗎啡錠既兼具管制藥品及第一級毒品之屬性，其取得
    與交付他人使用除應合於管制藥品管理條例之規定外，並應
    受毒品危害防制條例之規範。本件被告雖係依醫囑服用鹽酸
    嗎啡錠，然證人乙○○施用鹽酸嗎啡錠並未經醫師處方，被
    告及證人乙○○均不否認，是證人乙○○取得鹽酸嗎啡錠即
    非源於合法之醫療使用行為，從而，被告所為轉讓鹽酸嗎啡
    錠之行為，即不得排除於毒品危害防制條例規範之外。是核
    被告甲○○所為，係犯毒品危害防制條例第8條第1項之轉讓
    第一級毒品罪。爰審酌被告曾於另案證稱其將鹽酸嗎啡錠轉
    讓他人（參卷附本院95年度訴字第297號刑事判決），復為
    本案犯行，益徵其無視於國家杜絕毒品之禁令，擅自將其因
    罹病所持有醫師開立之鹽酸嗎啡錠轉讓他人施用，使受讓之
    吸毒者更加產生依賴性，所為嚴重戕害他人健康與社會治安
    ，行為殊非可取，兼衡被告之智識程度、犯罪動機、目的、
    手段及其犯後態度等一切情狀，量處如主文所示之刑，以示
    懲儆。
據上論斷，應依刑事訴訟法第299條第1項前段，毒品危害防制條
例第8條第1項，判決如主文。
本案經檢察官莊佳瑋到庭執行職務。
中    華    民    國    97    年    7     月    9     日
                  刑事第二庭      審判長法官  石馨文
                                  法      官  黃齡玉
                                  法      官  尚安雅
以上正本證明與原本無異。
如不服本判決，應於判決送達後10日內，向本院提出上訴書狀，
上訴書狀應「敘述具體上訴理由」，並按他造當事人之人數附繕
本。「切勿逕送上級法院」。
中    華    民    國    97    年    7     月    14    日
                                  書  記  官  陳文俊
附錄本案論罪科刑法條：
毒品危害防制條例第8條
轉讓第一級毒品者，處 1 年以上 7 年以下有期徒刑，得併科新
臺幣 1 百萬元以下罰金。
轉讓第二級毒品者，處 6 月以上 5 年以下有期徒刑，得併科新
臺幣 70 萬元以下罰金。
轉讓第三級毒品者，處 3 年以下有期徒刑，得併科新臺幣 30 萬
元以下罰金。
轉讓第四級毒品者，處 1 年以下有期徒刑，得併科新臺幣 10 萬
元以下罰金。
前四項之未遂犯罰之。
轉讓毒品達一定數量者，加重其刑至二分之一，其標準由行政院
定之。


司法院資訊處製作；財團法人民間司法改革基金會備份。
